臺灣臺中地方法院刑事裁定　　　　　　　　　　　　　九十一年度自字第三三號
　　自　訴　人　甲○○○有限公司
　　代　表　人　唐政玉
　　自訴代理人　蘇偉嘉
　　被　　　告　乙○○
右列被告因違反動產擔保交易法案件，經自訴人提起自訴，本院裁定如左：
    主  文
自訴駁回。
    理  由
一、自訴意旨略稱：被告乙○○於民國八十九年一月三日，以動產擔保交易附條件買
    賣之方式，向自訴人購買車牌號碼ＥＺＭ－四一八號三陽牌機車一輛，為動產擔
    保交易之債務人，雙方約定總價金為新臺幣（下同）四萬七千七百六十元，自八
    十九年二月十日起至九十年一月十日止，分十二期給付，每期付款三千九百八十
    元，標的物存放地點為臺中市○○路○段一三六號之一號二樓，在價金未付清之
    前，標的物所有權仍屬於自訴人所有，被告僅得依約占有使用，不得任意遷移、
出賣、出質、移轉、扺押或為其他處分等，詎被告在取得標的物後，僅付款一期
    ，之後拒不給付其餘款項，並將該標的物遷移不知去向，致自訴人追索無著而受
    有損害，因認被告涉有動產擔保交易法第三十八條之罪嫌云云。
二、按法院或受命法官於自訴案件第一次審判期日前訊問及調查結果，如認為案件有
    刑事訴訟法第二百五十二條至第二百五十四條之情形者，得以裁定駁回其自訴，
    同法第三百二十六條第三項定有明文。次按犯罪事實應依證據認定之，無證據不
    得推定其犯罪事實，刑事訴訟法第一百五十四條定有明文；次按事實之認定，應
    憑證據，如未能發現相當證據，或證據不足以證明，自不能以推測或擬制之方法
    以為裁判基礎；又認定不利被告之事實，須依積極證據，苟積極證據不足為不利
    於被告事實之認定時，即應為有利於被告之認定，更不必有何有利之證據，最高
    法院三十年上字第八一六號、四十年臺上字第八六號判例亦著述甚明。
三、本件自訴人認被告涉有違反動產擔保交易法第三十八條之罪嫌，無非以其與被告
    簽訂附條件買賣契約，並提出該契約書、存證信函影本，為其論罪之依據。按動
    產擔保交易法第三十八條之規定，係以動產擔保交易之債務人，意圖不法之利益
    ，將標的物遷移、出賣、出質、移轉、抵押或為其他處分，致生損害於債權人者
    為其構成要件，即客觀上動產擔保交易之債務人除將標的物遷移、出賣、出質、
    移轉、抵押或為其他處分外，尚須主觀上有不法利益之意圖，始足當之。訊據被
    告固承認於右揭時間向自訴人以附條件買賣方式購買機車一輛之事實，惟堅決否
    認有何違反動產擔保交亦法之犯行，辯稱：當時係伊之前夫楊適森以伊名義購買
    該機車，該部機車係交由楊適森使用，第一期款亦係楊適森所繳交，臺中市○○
    路○段一三六號之一號二樓即為楊適森之住址，之後不久伊就與楊適森離婚了，
    不知道楊適森只繳了一期而已，伊願意清償餘款等語。經查被告於八十九年一月
    三日購買該機車時，其國民身分證配偶欄確係記載「楊適森」，此有自訴人提出
    之被告國民身分證影本一紙附卷為證，又經本院當庭勘驗被告於八十九年一月二
    十八日申請補發之國民身分證，其配偶欄已空白，足證被告辯稱其於購買該機車
    不久即與案外人楊適森離婚一事，應屬真實。參以，被告已於九十一年七月二日
    就償還餘款與自訴人達成和解，此有和解書一紙附卷可稽，益證被告主觀上並無
    不法所有之意圖。本件應屬民事債務糾紛，被告所為尚與上開動產擔保交易法第
    三十八條所規定之構成要件有間。此外，本院復查無其他證據足資證明被告有和
    違反動產擔保交易法之犯行，其犯罪嫌疑顯有不足，有刑事訴訟法第二百五十二
    條第十款之情形，依首開說明，本件自訴應予裁定駁回。
據上論斷，應依刑事訴訟法第三百二十六條第三項、第二百五十二條第十款，裁定如
主文。
中      華      民      國      九十一      年      七      月    十一  日
                                臺灣臺中地方法院刑事第一庭
                                    法  官  陳  文  燦
右正本證明與原本無異。
如不服本裁定應於送達後五日內向本院提出抗告狀。
                                    書記官
中      華      民      國      九十一      年      七      月    十一  日
